【裁判字號】    98,易,3248
【裁判日期】    981130
【裁判案由】    毒品危害防制條例
【裁判全文】
臺灣臺北地方法院刑事判決              98年度易字第3248號
公  訴  人  臺灣臺北地方法院檢察署檢察官
被      告  甲○○
上列被告因違反毒品危害防制條例案件，經檢察官提起公訴（98
年度毒偵字第2796號），因被告於準備程序進行中就被訴事實為
有罪之陳述，且所犯非死刑、無期徒刑、最輕本刑為三年以上有
期徒刑之罪或高等法院管轄第一審案件，經告知簡式審判程序之
旨，並聽取檢察官、被告之意見後，經本院合議庭裁定由受命法
官獨任進行簡式審判程序審理，判決如下：
    主  文
甲○○施用第二級毒品，累犯，處有期徒刑肆月，如易科罰金，
以新臺幣壹仟元折算壹日，扣案之甲基安非他命（驗餘淨重零點
零捌捌公克）沒收銷燬，包裝上開毒品之包裝袋壹個、安非他
命吸食器壹組均沒收。
    事  實
一、甲○○前因施用毒品案件，經臺灣板橋地方法院裁定送觀察
    、勒戒後，認無繼續施用毒品之傾向，於民國91年7月29日
    釋放出所，並由臺灣板橋地方法院檢察署檢察官以91年度毒
    偵字第2412號為不起訴處分確定，嗣於92年間，再因施用毒
    品案件，經臺灣板橋地方法院裁定送戒治處所施以強制戒治
    ，於92年11月18日因停止其處分出監，另經臺灣板橋地方法
    院以92年度簡字第1195號判決判處有期徒刑3月確定，於93
    年3 月18日易科罰金執行完畢。復因詐欺案件，經臺灣板橋
    地方法院以95年度易字第2384號判決判處有期徒刑4月確定
    ，嗣因中華民國九十六年減刑條例施行，再經該院於96年7
    月30日以96年度聲減字第3258號裁定減為有期徒刑2月，而
    於96年9月3日因所餘徒刑易科罰金執行完畢出監。詎仍未戒
    除施用毒品之惡習，其明知甲基安非他命係經公告列為毒品
    危害防制條例第2條第2項第2款之第二級毒品，不得非法持
    有、施用，仍基於施用第二級毒品甲基安非他命之犯意，於
    98年8月22日下午6時許，在其斯時位於臺北市○○區○○路
    3巷11弄3號3樓C室之租屋處內，以將甲基安非他命置於吸食
    器之玻璃球內，用火燒烤以吸食其所產生煙霧之方式，施用
    第二級毒品甲基安非他命（起訴書誤載為安非他命）1次。
    嗣於同日晚間9時20分許，經警在上址查獲，並扣得其所有
    且供本案施用之第二級毒品甲基安非他命1包（淨重0.309公
    克，驗餘淨重0.3088公克）及安非他命吸食器1組，同時採
    其尿液送驗，結果呈安非他命類（甲基安非他命、安非他命
    ）陽性反應，而查知上情。
二、案經臺北縣政府警察局新莊分局報請臺灣臺北地方法院檢察
    署檢察官偵查起訴。於準備程序中，被告就被訴事實為有罪
    之陳述，經本院合議庭裁定改用簡式審判程序。
    理  由
一、訊據被告甲○○對於其有於上揭時、地施用甲基安非他命1
    次之犯罪事實坦承不諱（見本院98年11月27日準備程序筆錄
    及審判筆錄），又被告於98年8月22日為警查獲後，經警所
    採集之尿液經送臺灣檢驗科技股份有限公司以ＥＩＡ酵素免
    疫分析法初步檢驗，並以ＧＣ/ＭＳ氣相層析/質譜儀法確認
    檢驗之結果，呈安非他命類（甲基安非他命、安非他命）陽
    性反應，有該公司於98年9月9日出具之濫用藥物檢驗報告（
    尿液檢體編號：D0000000號）、臺北縣政府警察局新莊分局
    毒品犯罪嫌犯人姓名及代碼對照表各1紙在卷可稽（見毒偵
    卷第16頁、第33頁）。此外，扣案之白色透明結晶1包（淨
    重0.309公克，取樣0.0002公克，驗餘淨重0.3088公克），
    經送鑑驗結果，確實驗出含有第二級毒品甲基安非他命成分
    之情，亦有交通部民用航空局航空醫務中心98年9月3日航藥
    鑑字第0984458號毒品鑑定書1張附卷可參（見毒偵卷第35頁
    ），復有安非他命吸食器1組扣案可佐，足徵被告前開出於
    任意性之自白與事實相符，堪以採信。本案事證明確，被告
    犯行堪以認定，應依法論科。
二、按施用第二級毒品為犯罪行為，毒品危害防制條例第10條定
    有處罰明文。故施用第二級毒品者，依前揭規定本應科以刑
    罰。惟基於刑事政策，對合於一定條件之施用者，則依同條
    例第20條、第23條之規定，施以觀察、勒戒及強制戒治之保
    安處分。又毒品危害防制條例於92年7月9日修正公布，自93
    年1月9日施行，其中第20條、第23條將施用毒品之刑事處遇
    程序，區分為「初犯」及「五年內再犯」、「五年後再犯」
    。依其立法理由之說明：「初犯」，經觀察、勒戒或強制戒
    治後，應為不起訴處分或不付審理之裁定；經觀察、勒戒或
    強制戒治執行完畢釋放後，「五年內再犯」者，因其再犯率
    甚高，原實施之觀察、勒戒及強制戒治既已無法收其實效，
    爰依法追訴或裁定交付審理。至於經觀察、勒戒或強制戒治
    執行完畢釋放後，「五年後再犯」者，前所實施之觀察、勒
    戒或強制戒治已足以遮斷其施用毒品之毒癮，為期自新及協
    助其斷除毒癮，仍適用「初犯」規定，先經觀察、勒戒或強
    制戒治之程序。從而依修正後之規定，僅限於「初犯」及「
    五年後再犯」二種情形，始應先經觀察、勒戒或強制戒治程
    序。倘被告於五年內已再犯，經依法追訴處罰，縱其第三次
    （或第三次以上）再度施用毒品之時間，在初犯經觀察、勒
    戒或強制戒治執行完畢釋放五年以後，已不合於「五年後再
    犯」之規定，且因已於「五年內再犯」，顯見其再犯率甚高
    ，原實施觀察、勒戒或強制戒治，已無法收其實效，即應依
    該條例第10條處罰（最高法院97年度第5次刑事庭會議決議
    意旨可資參照）。查本案被告前因施用毒品案件，經臺灣板
    橋地方法院裁定送觀察、勒戒後，認無繼續施用毒品之傾向
    ，於91年7月29日釋放出所，並由臺灣板橋地方法院檢察署
    檢察官以91年度毒偵字第2412號為不起訴處分確定，復於92
    年間，再因施用毒品案件，經臺灣板橋地方法院裁定送戒治
    處所施以強制戒治，於92年11月18日因停止其處分出監，另
    經臺灣板橋地方法院以92年度簡字第1195號判處有期徒刑3
    月確定，於93年3月18日易科罰金執行完畢乙情，有臺灣高
    等法院被告前案紀錄表1份附卷可考，可認其業於「五年內
    再犯」，是本案犯罪時間固在上開強制戒治執行完畢5年後
    ，惟此與「五年後再犯」之情形有別，自無再經觀察勒戒、
    強制戒治之必要，依法應逕予追訴處罰。
三、復按甲基安非他命係毒品危害防制條例第2條第2項第2款所
    定之第二級毒品，不得非法持有、施用。核被告所為，係犯
    同條例第10條第2項施用第二級毒品罪。其持有第二級毒品
    甲基安非他命之低度行為，為施用之高度行為所吸收，不另
    論罪。又被告有如事實欄所載犯罪科刑及執行之紀錄，有臺
    灣高等法院被告前案紀錄表1份在卷可稽，其受有期徒刑執
    行完畢後，5年以內故意再犯本案有期徒刑以上之罪，為累
    犯，應依刑法第47條第1項前段規定加重其刑。爰審酌被告
    前經觀察、勒戒後，猶未戒除施用毒品惡習，素行不佳，足
    徵其自我檢束能力低弱，惟其施用毒品係戕害自身健康，且
    犯後坦承犯行，尚具悔意，及其犯罪之動機、目的、手段等
    一切情狀，爰量處如主文所示之刑，並諭知易科罰金之折算
    標準，以資懲儆。
四、扣案之第二級毒品甲基安非他命（驗餘淨重0.3088公克），
    不問屬於犯人與否，應依毒品危害防制條例第18條第1項前
    段規定宣告沒收並銷燬之。至於鑑驗耗損部分，既已滅失不
    存在，自無庸併予宣告沒收。包裝上開毒品之包裝袋1個，
    具有防止毒品裸露、逸出及潮濕之功用，並便於攜帶，自屬
    供被告施用第二級毒品犯罪所用之物，且該包裝袋連同袋內
    盛裝之上開毒品均屬被告所有之物，業據被告供承在卷，爰
    依刑法第38條第1項第2款規定，就該包裝袋1個併予宣告沒
    收。另扣案之安非他命吸食器1組係一般玻璃、塑膠軟管等
    物組合，此有扣案物品照片可佐（見毒偵卷第20頁），核非
    專供施用毒品之物，然仍屬被告犯本案所用之物，且為被告
    所有，此據被告供明（見本院卷第25頁），應依刑法第38條
    第1項第2款規定宣告沒收。
據上論斷，應依刑事訴訟法第273條之1第1項、第299條第1項前
段，毒品危害防制條例第10條第2項、第18條第1項前段，刑法第
11條前段、第47條第1項、第41條第1項前段、第38條第1項第2款
，判決如主文。
本案經檢察官蒲心智到庭執行職務
中    華    民    國    98    年    11    月    30    日
                  刑事第十庭  法  官  謝昀璉
上正本證明與原本無異。
如不服本判決應於收受送達後10日內向本院提出上訴書狀，並應
敘述具體理由；其未敘述上訴理由者，應於上訴期間屆滿後20日
內向本院補提理由書（均須按他造當事人之人數附繕本）「切勿
逕送上級法院」。
                              書記官  鄭雅文
中    華    民    國    98    年    12    月    2     日
附錄法條：毒品危害防制條例第10條第2 項。
毒品危害防制條例第10條
施用第一級毒品者，處6 月以上5 年以下有期徒刑。
施用第二級毒品者，處3 年以下有期徒刑。

司法院資訊處製作；財團法人民間司法改革基金會備份。
